臺灣高等法院臺中分院刑事判決　　　　94年度上訴字第1302號
上　訴　人
即　被　告　乙○○原名賴翠月.
上列上訴人因毒品危害防制條例案件，不服臺灣彰化地方法院94
年度訴緝字第22號中華民國94年5月13 日第一審判決（起訴案號
：臺灣彰化地方法院檢察署93年度毒偵字第215號；併案案號：9
3年度毒偵字第1157 號），提起上訴，及經本院向原審法院調取
該院94年度訴字第1026號案件（起訴案號：台灣彰化地方法院檢
察署94年度毒偵字第2224號）併案審理，本院判決如下：
    主　  文
原判決撤銷。
乙○○連續施用第一級毒品，累犯，處有期徒刑壹年，扣案之海
洛因拾捌包（合計淨重貳拾玖點陸公克）、海洛因壹包（雜有
甲基安非他命成分，淨重零點玖貳公克）沒收銷燬之；又連續施
用第二級毒品，累犯，處有期徒刑柒月，扣案之甲基安非他命陸
包（合計毛重拾貳點陸公克）、甲基安非他命壹包（毛重參拾點
零公克）沒收銷燬之，錫箔紙壹張、吸食器壹組、玻璃吸管壹支
，均沒收之。應執行有期徒刑壹年陸月；扣案之海洛因拾捌包（
合計淨重貳拾玖點陸公克）、海洛因壹包（雜有甲基安非他命
成分，淨重零點玖貳公克）、甲基安非他命陸包（合計毛重拾貳
點陸公克）、甲基安非他命壹包（毛重參拾點零公克），均沒收
銷燬之，錫箔紙壹張、吸食器壹組、玻璃吸管壹支，均沒收之。
    事 　 實
一、乙○○（原名賴翠月）前於民國八十二年間因違反肅清煙毒
    條例、麻醉藥品管理條例案件，經原審法院判處有期徒刑三
    年四月、四月，應執行有期徒刑三年五月確定，入監執行後
    ，於八十四年四月七日縮短刑期假釋出監，復於假釋期間之
    八十五年間犯賭博罪，經原審法院判處有期徒刑五月，並經
    本院駁回上訴而確定（該案於八十五年十一月十五日易科罰
    金執行完畢，惟於本件尚不構成累犯），再於八十六年間因
    違反麻醉藥品管理條例案件，經原審法院判處有期徒刑八月
    確定，嗣經撤銷前開假釋，於八十六年六月三十日入監執行
    殘刑一年五月十一日並接續執行前開八月刑期，於八十七年
    十二月八日縮短刑期假釋出獄，假釋期間付保護管束，並於
    八十八年六月十六日保護管束期間屆滿未經撤銷假釋視為執
    行完畢。又其曾於八十八年間因施用毒品案件，經觀察、勒
    戒後，認有繼續施用毒品之傾向，經原審法院裁定令入戒治
    處所施以強制戒治，嗣經裁定停止戒治，所餘戒治期間付保
    護管束而於八十九年六月一日出監，至八十九年十二月六日
    保護管束期滿未經撤銷保護管束，視為強制戒治期滿執行完
    畢，並由臺灣彰化地方法院檢察署檢察官於九十年一月五日
    ，以九十年度戒毒偵字第四、五號為不起訴處分確定。
二、詎乙○○仍不思戒除毒癮，於前開強制戒治處分執行完畢釋
    放後五年內再基於施用第一級毒品海洛因之概括犯意，自九
    十三年一月十六日某時許起至九十四年四月二十七日下午五
    時許止（不包含下述被查獲至具保釋放前之期間），在彰化
    縣彰化市○○路○段四十九巷三十號、臺中市○○路一○七
    之五號二樓之一、在某處所駕駛車牌號碼9Q-5796 號自小客
    車內、在彰化縣中彰快速道路上所駕駛車牌號碼：6430- HW
    號車輛內等地點，以將海洛因摻入香菸吸用之方式，約每日
    施用二次，連續施用第一級毒品海洛因多次。另基於施用第
    二級毒品甲基安非他命之概括犯意，自九十三年一月十六日
    某時許起至九十四年四月二十七日晚上七時許止（不包含下
    述被查獲至具保釋放前之期間），亦在彰化縣彰化市○○路
    ○段四十九巷三十號、臺中市○○路一○七之五號二樓之一
    及彰化縣埔心鄉埔心公園廁所內，以將甲基安非他命置於玻
    璃管內或錫箔紙上用火燒烤，待起煙霧後吸用之方式，約三
    、四小時施用一次，連續施用第二級毒品甲基安非他命多次
    。嗣先後於(1)九十三年一月十七日凌晨零時十分許，經警持
    原審法院九十三年度聲搜字第一七三號搜索票，在乙○○當
    時位於臺中市○○路一○七之五號二樓之一之租屋處內查獲
    ，當場扣得其持有之海洛因三包（合計淨重三‧三九公克）
    、甲基安非他命一包（毛重○‧三公克），及其所有供施用
    甲基安非他命所用之錫箔紙一張、吸食器一組、玻璃吸管一
    支等物，經移送偵辦，檢察官訊畢後諭知交保，於同日下午
    17時17分辦畢具保手續後釋放；(2)同年三月二十二日凌晨一
    時三十分許，駕駛車牌號碼9Q-5796 號自小客車，在國道一
    號高速公路北上一九五‧五公里處為警查獲，並當場在其車
    內扣得其持有之海洛因十五包（合計淨重二十五‧九七公克
    ）、甲基安非他命五包（合計毛重十二‧三公克），經報請
    偵辦，檢察官訊畢後諭知交保，於同日下午15時26分辦畢具
    保手續後釋放；(3)94年4月28凌晨0時40分許，在彰化縣埔心
    鄉○○村○○路112 號前，為警查獲，並扣得其持有海洛因
    一包（雜有甲基安非他命成分、淨重0.92公克）、甲基安非
    他命一包（毛重30.0公克）。
三、案經彰化縣警察局移送台灣彰化地方法院檢察署檢察官偵查
    起訴；及國道公路警察局第三警察隊報請同署檢察官偵查後
    移請原審法院併案審理；暨彰化縣警察局溪湖分局報請同署
    偵查後重複起訴，由原審法院於94年6月30日以94 年度訴字
    第1026號（起訴案號：台灣彰化地方法院檢察署94年度毒偵
    字第2224號）判決公訴不受理後，由本院向原審法院調取該
    案卷依職權就該案犯罪事實予以併案審理。
    理 　 由
一、訊據上訴人即被告乙○○對於右揭分別連續施用海洛因、甲
    基安非他命之事實，均坦認不諱；且被告先後三次為警查獲
    後，經警採尿送驗結果，均呈甲基安非他命、嗎啡陽性反應
    ，有彰化縣衛生局煙毒尿液檢驗成績書三件在卷可稽；另有
    被告先後三次被查獲時所扣押之海洛因三包（合計淨重三‧
    三九公克）、甲基安非他命一包（毛重○‧三公克）、錫箔
    紙一張、吸食器一組、玻璃吸管一支、海洛因十五包（合計
    淨重二十五‧九七公克）、甲基安非他命五包（合計毛重十
    二‧三公克）、海洛因一包（雜有甲基安非他命成分、淨重
    0.92公克）、甲基安非他命一包（毛重30.0公克）等物扣押
    可證。而前開第一次查扣之海洛因三包（合計淨重三‧三九
    公克）、第二次查扣之海洛因十五包（合計淨重二十五‧九
    七公克），經送法務部調查局鑑定結果，均含海洛因成分，
    此有該局鑑定通知書各一份在卷可憑（見毒偵字第215 號卷
    第27頁、原審訴字卷第64頁）；再第三次查扣之白粉一包，
    經鑑定結果含海洛因、甲基安非他命成分，淨重0.92公克，
    此亦有該局鑑定通知書影本一份在卷可稽，足徵被告自白與
    事實相符，而堪予憑採。次查，被告曾於八十八年間因施用
    毒品案件，經觀察、勒戒後，認有繼續施用毒品之傾向，經
    原審法院裁定令入戒治處所施以強制戒治，嗣經裁定停止戒
    治，所餘戒治期間付保護管束而於八十九年六月一日出監，
    至八十九年十二月六日保護管束期滿未經撤銷保護管束，視
    為強制戒治期滿執行完畢，並由臺灣彰化地方法院檢察署檢
    察官於九十年一月五日，以九十年度戒毒偵字第四、五號為
    不起訴處分確定等情，有臺灣高等法院被告全國前案紀錄表
    、刑案資料查註記錄表附卷可按，足見被告係於強制戒治執
    行完畢釋放後，五年內再犯本件施用第一級毒品海洛因及施
    用第二級毒品甲基安非他命之犯行。罪證明確，被告犯行堪
    以認定，自應依法論科。
二、查海洛因屬鴉片類毒品，施用者會產生興奮、自暴自棄、急
    於依賴藥物、情緒不穩定，瞳孔收縮、精神弛怠、性衝動減
    弱、產生幻覺、視力減退、便秘、呼吸抑制、嘔吐、言語發
    生障礙、注意力分散等症狀。濫用過量者會因昏睡、昏迷、
    體溫下降、血壓降低、呼吸抑制導致休克而死。施用者在極
    短的時間內，就會因為耐藥性的產生而使需求量急速增加，
    使心理上或生理上都會對海洛因產生強烈的渴求與依賴，一
    旦成癮，戒治困難，已懷孕之海洛因成癮者產下的嬰兒，在
    母體內已產生依賴性，會導致新生兒中毒，容易造成早產、
    猝死；甲基安非他命屬於中樞神經興奮劑，常被誤信為能消
    除昏昏欲睡及疲勞，一但使用極易產生強烈的心理渴求，導
    致惡性循環使用，事實上對消除疲勞毫無幫助。服用者對其
    身體的傷害，輕度為多話、躁動不安、噁心、失眠、臉部潮
    紅、身體顫抖、散瞳、盜汗，中度為意識混淆、胸悶、發燒
    、反覆性動作、極度驚慌、幻覺、高血壓、心跳過速，重度
    為高燒、昏迷、抽搐、腦出血、心律不整、心臟衰竭、休克
    死亡，並有心悸、臉部潮紅、出汗、心跳過速、血壓升高、
    心律不整之生理毒害，產生被害妄想、猜忌、錯覺、幻覺等
    妄想性精神分裂症之心理毒害及心臟血管衰竭、腦血管病變
    、橫紋肌溶解、急性腎衰竭、精神症狀厲害時的傷害事故之
    致命毒害，故海洛因、甲基安非他命業經行政院分別公告為
    毒品危害防制條例第二條第二項之第一級毒品、第二級毒品
    。被告施用海洛因、甲基安非他命，核其所為係犯毒品危害
    防制條例第十條第一項之施用第一級毒品罪及同條第二項之
    施用第二級毒品罪。被告為施用而持有毒品海洛因、甲基安
    非他命之低度行為，分別為施用之高度行為所吸收，均不另
    論罪。被告先後多次施用第一級毒品海洛因犯行、先後多次
    施用第二級毒品甲基安非他命犯行，均時間緊接，方法相同
    ，分別觸犯構成要件相同之罪名，顯均係基於概括犯意反覆
    為之，為連續犯，均依刑法第五十六條規定以一罪論，並加
    重其刑。被告所犯前開二罪，犯意各別、罪名不同，應分論
    併罰。被告第三次被查獲時所查扣之海洛因，經鑑定結果雖
    含有甲基安非他命成分，已如前述；惟被告於該次被查獲之
    相關筆錄中對於查扣物，除該包甲基安非他命外，另一包均
    稱係海洛因，足徵被告不知該包海洛因內雜有甲基安非他命
    成分。且被告係分別於九十四年四月二十七日下午五時許開
    車行駛於彰化縣中彰快速道路時在車內，以將海洛因摻入香
    菸吸用之方式施用海洛因；及於九十四年四月二十七日晚上
    七時許，在彰化縣埔心鄉埔心公園廁所內，以玻璃吸食器燒
    烤之方式施用甲基安非他命，足見被告係將海洛因、甲基安
    非他命分別以不同之器具及施用方式，予以施用，並無將該
    二種毒品混合施用之情形，被告於第三次被查獲前縱有從該
    包雜有甲基安非他命之海洛因中取其一部份予以施用，因其
    不知該包海洛因內雜有甲基安非他命，就該次施用行為亦僅
    得論以施用第一級毒品罪，併予敘明。又查，被告前於八十
    二年間因違反肅清煙毒條例、麻醉藥品管理條例案件，經原
    審法院判處有期徒刑三年四月、四月，應執行有期徒刑三年
    五月確定，入監執行後，於八十四年四月七日縮短刑期假釋
    出監，復於假釋期間之八十五年間犯賭博罪，經原審法院判
    處有期徒刑五月，並經本院駁回上訴而確定（該案於八十五
    年十一月十五日易科罰金執行完畢，惟於本件尚不構成累犯
    ），再於八十六年間因違反麻醉藥品管理條例案件，經原審
    法院判處有期徒刑八月確定，嗣經撤銷前開假釋，於八十六
    年六月三十日入監執行殘刑一年五月十一日並接續執行前開
    八月刑期，於八十七年十二月八日縮短刑期假釋出獄，假釋
    期間付保護管束，並於八十八年六月十六日保護管束期間屆
    滿未經撤銷假釋視為執行完畢之事實，亦有臺灣高等法院被
    告全國前案紀錄表、刑案資料查註記錄表附卷可按，被告於
    刑之執行完畢後五年以內再犯有期徒刑以上之上開二罪，為
    累犯，均應依法遞加重其刑。再，被告自九十三年一月十六
    日某時許起至九十四年四月二十七日下午五時許止之多次施
    用海洛因犯行，及自九十三年一月十六日某時許起至九十四
    年四月二十七日晚上七時許止之多次施用甲基安非他命犯行
    ，除已據檢察官起訴之九十三年一月十六日某時之施用海洛
    因、甲基安非他命各一次犯行外，其餘犯行雖未據檢察官提
    起公訴，惟各該部分與已起訴之部分犯行，有連續犯之裁判
    上一罪關係，自均為起訴效力之所及，本院得併予審理，附
    予敘明。
三、原審認被告犯罪事證明確，予以論罪科刑，固非無見，惟原
    判決對於被告第三次被查獲之過程並未敘及，亦未將第三次
    查獲所扣押之毒品諭知沒收銷燬，自有未洽。被告上訴意旨
    以檢察官就其第三次被查獲之事實重複起訴，另案在原審法
    院審理中為由，提起上訴，指摘原判決不當。經查，檢察官
    就被告第三次被查獲之事實以94年度毒偵字第2224號案件提
    起公訴，於94年6月15 日繫屬原審法院（94年度訴字第1026
    號），已在本案於93年3月16 日繫屬原審法院之後，係屬重
    複起訴，經原審法院判決公訴不受理之事實，業經調取該案
    卷宗查明無訛。該案係重複起訴，固屬非是，惟被告以該案
    重複起訴而指摘原判決不當，則非有當，其上訴雖無理由，
    惟原判決既有上述可議之處，即屬無可維持，自應由本院將
    原判決撤銷改判。爰審酌被告前因施用毒品案件，經觀察、
    勒戒並強制戒治後猶故態復萌，再行施用第一級毒品海洛因
    、第二級毒品甲基安非他命不綴，無視於毒品對於自身健康
    之戕害及國家對於杜絕毒品犯罪之禁令，惡性非輕，本諸施
    用毒品者均有相當程度之生理成癮性及心理依賴性，其犯罪
    心態與一般刑事犯罪之本質並不相同，且被告係於觀察、勒
    戒並強制戒治執行完畢釋放後，五年內再犯施用第一級毒品
    海洛因、第二級毒品甲基安非他命犯行，依毒品危害防制條
    例之規定，無需再經觀察、勒戒及強制戒治之處遇程序，為
    兼顧被告斷絕生理成癮性及心理依賴性之必要，量刑實不宜
    過輕，惟斟酌被告犯後業已坦承犯行，頗具悔意等一切情狀
    ，分別量處如主文第二項所示之刑，並定其應執行之刑。扣
    案之海洛因拾捌包（合計淨重貳拾玖點陸公克）、海洛因
    壹包（雜有甲基安非他命成分，淨重零點玖貳公克）、甲基
    安非他命陸包（合計毛重拾貳點陸公克）、甲基安非他命壹
    包（毛重參拾點零公克），應依毒品危害防制條例第十八條
    第一項前段規定，宣告沒收銷燬之。另扣押之錫箔紙壹張、
    吸食器壹組、玻璃吸管壹支，為被告所有供施用第二級毒品
    所用之物，業據其於原審供明在卷，爰依刑法第三十八條第
    一項第二款規定併予宣告沒收。
據上論結，應依刑事訴訟法第三百六十九條第一項前段、第三百
六十四條、第二百九十九條第一項前段，毒品危害防制條例第十
條第一項、第二項、第十八條第一項前段，刑法第十一條前段、
第五十六條、第四十七條、第五十一條第五款、第三十八條第一
項第二款，判決如主文。
本案經檢察官甲○○到庭執行職務。
中　　華　　民　　國　　94　　年　　8 　　月　　25　　日
                刑事第四庭  審判長法　官　洪　耀　宗
                                  法　官　陳　欣　安
                                  法　官　江　德　千
上列正本證明與原本無異。
施用第一級毒品部分得上訴。
施用第二級毒品部分不得上訴。
如不服本判決應於收受送達後十日內向本院提出上訴書狀，其未
敘述上訴之理由者並得於提起上訴後十日內向本院補提理由書（
均須按他造當事人之人數附繕本）。
                                  書記官　吳　麗　琴
中　　華　　民　　國　　94　　年　　8 　　月　　25　　日
【附錄本案論罪科刑法條】
毒品危害防制條例第十條第一項、第二項
施用第一級毒品者，處六月以上五年以下有期徒刑。
施用第二級毒品者，處三年以下有期徒刑。　　　　　　　　Ｉ
